臺灣臺中地方法院刑事判決　　　　　　　96年度易緝字第89號
公　訴　人　台灣台中地方法院檢察署檢察官
被　　　告　乙○○
　　　　　　　　　　（另案羈押台灣台中看守所)
選任辯護人　盧永和律師
上列被告因偽造文書案件，經檢察官提起公訴（九十年度偵字第
一五五八四號），本院合議庭裁定由受命法官獨任進行簡式審判
程序，判決如下：
    主    文
乙○○行使變造國民身分證、普通小型車駕駛執照、重型機車駕
駛執照，足以生損害於公眾及他人，處拘役肆拾日，如易科罰金
，以銀元參佰元即新台幣玖佰元折算壹日。
扣案之甲○○所有國民身分證、普通小型車駕駛執照、重型機車
駕駛執照上黏貼之乙○○照片各壹張沒收。
    犯罪事實
一、乙○○因案遭通緝，為掩飾其通緝犯之身分，竟基於變造特
    種文書之犯意，於民國八十九年九月十日，在台中市○○區
    ○○路三段九九五號居處，將其之前在台中縣龍井鄉○○街
    之工地前拾獲，予以侵占入己之甲○○所有國民身分證、普
    通小型車駕駛執照、重型機車駕駛執照上之照片撕下，換貼
    自己之照片，而變造上開國民身分證、普通小型車駕駛執照
    、重型機車駕駛執照各一張備用；並於同年月二十日十五時
    許，在台中縣龍井鄉○○路段遇警盤查時，向執勤警員張政
    治等人出示上開變造之國民身分證、普通小型車駕駛執照、
    重型機車駕駛執照，表明其為甲○○，足以生損害於甲○○
    及戶政機關、監理機關對國民身分證、駕駛執照管理之正確
    性。嗣經警識破查獲，並扣得變造之國民身分證、普通小型
    車駕駛執照、重型機車駕駛執照各一張（侵占遺失物部分之
    追訴權時效已完成，詳後述）。
二、案經台中縣警察局烏日分局報請台灣台中中地方法院檢察署
    檢察官偵查起訴。
    理    由
一、本件被告乙○○所犯係死刑、無期徒刑、最輕本刑為三年以
    上有期徒刑以外之罪，其於準備程序中就被訴事實為有罪之
    陳述，經告知簡式審判程序之旨，並聽取公訴人、辯護人及
    被告之意見後，本院合議庭認為適宜而裁定由受命法官獨任
    進行簡式審判程序，先予說明。
二、上揭犯罪事實，業據被告乙○○坦承不諱，核與證人即台中
    縣警察局烏日分局警員張政治在本院審理時證述之查獲情節
    相符，並有變造之國民身分證、普通小型車駕駛執照、重型
    機車駕駛執照各一張扣案，及顯示甲○○因遺失而申請補發
    國民身分證、駕駛執照之補領國民身分證申請書、汽（機）
    車駕駛人審驗暨各項異動登記書影本各一份在卷可稽，事證
    明確，被告犯行已堪認定。
三、查國民身分證、普通小型車駕駛執照、重型機車駕駛執照均
    屬刑法第二百十二條之特種文書，被告予以變造行使，足以
    生損害於上開特種文書所有人甲○○及戶政機關、監理機關
    對國民身分證、駕駛執照管理之正確性。核其所為係犯刑法
    第二百十六條、第二百十二條之行使變造特種文書罪。被告
    變造特種文書之低度行為，已為行使之高度行為所吸收，不
    另論罪。爰審酌被告犯罪動機、目的、手段、所生危害及犯
    罪後態度等一切情狀，處以如主文所示之刑，並諭知易科罰
    金之折算標準。扣案之甲○○所有國民身分證、普通小型車
    駕駛執照、重型機車駕駛執照上黏貼之被告照片各一張，為
    被告所有，供其變造特種文書所用，併依刑法第三十八條第
    一項第二款宣告沒收。
四、被告行為後，刑法第四十一條第一項前段「犯最重本刑為五
    年以下有期徒刑以下之刑之罪，而受六個月以下有期徒刑或
    拘役之宣告者，因身體、教育、職業、家庭之關係或其他正
    當事由，執行顯有困難者，得以一元以上三元以下折算一日
    ，易科罰金」，並適用修正前罰金罰鍰提高標準條例第二條
    （現已刪除）之規定，業經公布修正為「犯最重本刑為五年
    以下有期徒刑以下之刑之罪，而受六個月以下有期徒刑或拘
    役之宣告者，得以新台幣一千元、二千元或三千元折算一日
    ，易科罰金」，自九十五年七月一日施行。依同時修正施行
    之刑法第二條第一項「行為後法律有變更者，適用行為時之
    法律。但行為後之法律有利於行為人者，適用最有利於行為
    人之法律」規定（本條項規定乃與刑法第一條罪刑法定主義
    契合，而貫徹法律禁止溯及既往原則，係規範行為後法律變
    更所生新舊法律比較適用之準據法，本身尚無比較新舊法之
    問題，應一律適用裁判時之現行法），比較修正前後刑法第
    四十一條第一項前段之規定，修正後之規定，並未較有利於
    被告，故應適用被告行為時即修正前刑法第四十一條第一項
    前段之規定，諭知其易科罰金之折算標準，即應以銀元三百
    元折算一日，經折算為新台幣後，應以新台幣九百元折算一
    日。又刑法第二百十六條、第二百十二條之行使變造特種文
    書罪，其法定罰金刑部分原為三百元以下罰金，並適用修正
    施行前刑法第三十三條第五款「主刑之種類如左：五、罰金
    ：一元以上」，及罰金罰鍰提高標準條例第一條前段之規定
    ，即該罪所得科處之法定罰金刑最高為銀元三千元（即新台
    幣九千元），最低為銀元十元（即新台幣三十元）。而依刑
    法施行法所增訂第一條之一「中華民國九十四年一月七日刑
    法修正施行後，刑法分則編所定罰金之貨幣單位為新台幣。
    九十四年一月七日刑法修正時，刑法分則編未修正之條文定
    有罰金者，自九十四年一月七日刑法修正施行後，就其所定
    數額提高為三十倍。但七十二年六月二十六日至九十四年一
    月七日新增或修正之條文，就其所定數額提高為三倍」，及
    修正施行後刑法第三十三條第五款「主刑之種類如下：五、
    罰金：新台幣一千元以上，以百元計算之」之規定，該罪所
    得科處之法定罰金刑最高為新台幣九千元，最低為新台幣一
    千元，比較修正前後該罪有關法定罰金刑部分之規定，應以
    被告行為時即修正前之規定較有利於被告。另行使特種文書
    罪之最高法定本刑為有期徒刑一年，依修正前刑法第八十條
    第一項第三款、第八十三條第一項、第三項之規定（刑法第
    八十條第一項、第八十三條均於九十五年七月一日修正施行
    ，比較修正前後之規定，以修正前之規定較有利被告），追
    訴權時效期間雖為六年三月，惟自八十九年九月二十日檢察
    官開始偵查本案起至九十年十月二十四日檢察官起訴本案止
    ，及自九十年十月三十一日本案繫屬本院起至九十一年一月
    十五日本院發布本案通緝止，該二期間係檢察官及本院依法
    行使偵查、起訴及審判程序，參照司法院大法官會議釋字第
    三八號解釋，此時追訴權既無不行使之情形，不生時效進行
    之問題，自應予以扣除，而本案行為之終了日為八十九年九
    月二十日，故其追訴權時效期間應至九十七年四月八日始完
    成，併予敘明。
五、公訴意旨略以：被告於八十九年八、九月間，在台中縣龍井
    鄉○○街之工地前，侵占甲○○遺失之國民身分證、普通小
    型車駕駛執照、重型機車駕駛執照，因認被告此部分行為另
    涉有刑法第三百三十七條之侵占遺失物罪嫌等語。訊據被告
    雖坦承此部分犯行，並有經其變造之國民身分證、普通小型
    車駕駛執照、重型機車駕駛執照各一張扣案足證，此部分犯
    行亦堪認定。惟查刑法第三百三十七條侵占遺失物罪之最高
    法定本刑為罰金五百元，依修正前刑法第八十條第一項第五
    款、第八十三條第一項、第三項之規定，其追訴權時效期間
    為一年三月，參照上述說明，算至九十六年一月十二日緝獲
    被告止，其追訴權時效已完成，但因公訴人認被告此部分行
    為，與其前開有罪部分有方法結果之牽連關係，為裁判上一
    罪，故不另為免訴之諭知。
據上論斷，應依刑事訴訟法第二百七十三條之一第一項、第二百
九十九條第一項前段，刑法第二條第一項前段、第二百十六條、
第二百十二條、第三十八條第一項第二款，修正前刑法第四十一
條第一項前段，罰金罰鍰提高標準條例第一條前段，修正前罰金
罰鍰提高標準條例第二條，現行法規所定貨幣單位折算新台幣條
例第二條，判決如主文。
本案經檢察官劉海倫到庭執行職務。
中　　華　　民　　國　九十六　年　　三  　月　　五　　日
                  刑事第五庭    法  官  鍾堯航
上正本證明與原本無異。
如不服本判決，應於送達後十日內向本院提出上訴狀（須附繕本
），上訴於台灣高等法院台中分院。
                                書記官  吳淑願
中　　華　　民　　國　九十六　年　　三　　月　　五　　日
附錄本案論罪科刑法條全文
刑法第二百十六條：
行使第二百十條至第二百十五條之文書者，依偽造、變造文書或
登載不實事項或使登載不實事項之規定處斷。
刑法第二百十二條：
偽造、變造護照、旅券、免許證、特許證及關於品行、能力、服
務或其他相類之證書、介紹書，足以生損害於公眾或他人者，處
一年以下有期徒刑、拘役或三百元以下罰金。
